最高法院刑事裁定　　　　　　　　九十六年度台抗字第二五號
抗告人　甲○○
上列抗告人因偽證案件，不服台灣高等法院台南分院中華民國九
十五年十月二十五日駁回聲請再審之裁定（九十五年度聲再字第
八六號），提起抗告，本院裁定如下：
　　主　文
抗告駁回。
　　理　由
本件原裁定以抗告人甲○○在原法院聲請再審意旨略稱：原法院
九十三年度重上更(二)字第二０八號確定判決，以抗告人「使許重
榮於本院八十三年度重上字第四號民事判決受不利判決危險之虞
」、「林文英既非該民事案件之當事人，應無自行為偽證故意之
理」等由，認抗告人有教唆偽證之動機及犯意。茲抗告人以最高
法院九十五年度台上字第一八０四號確定民事判決及卷內相關證
據，聲請再審。蓋上揭民事確定判決已綜合全案證據，揭示「上
訴人（許重榮）於本件再執前詞，抗辯上訴人黃枝柳與被上訴人
（王湘莉）間之買賣契約係屬偽造，其間之買賣契約不存在，已
於法不合，而難採信」、「附註之字句並蓋有上訴人黃枝柳之指
印、印章，同意書上立同意書亦有上訴人黃枝柳之簽名及指印各
情，既有該買賣合約之同意書存卷足憑；且該不動產買賣合約書
上有關黃枝柳之指紋為真正，亦有法務部調查局於民國八十六年
四月二十三日以（八六）陸（二）八六０二八四七五號函可稽」
、「故本件被上訴人（王湘莉）於上開民事事件中，應無受敗訴
判決之虞」、「是縱案外人甲○○、林文英均因涉犯偽證罪，經
法院判決有罪確定，亦不影響本件對於系爭買賣契約書係屬真正
之認定」等情明確。此項新證據，顯然足以動搖原確定判決，而
為抗告人無罪、免訴、免刑或輕於原判決所認罪名之判決。爰依
刑事訴訟法第四百二十條第一項第六款聲請再審等語。經審酌結
果，以原確定判決認抗告人係王湘莉之配偶，因許重榮與王湘莉
、黃枝柳間有民事事件繫屬於台灣台南地方法院（八十二年度重
訴字第七一號），抗告人為圖勝訴，明知林文英並未受僱於台南
市○○路「青草土地代書事務所」，亦未於八十二年五月三日在
該事務所見證黃枝柳與王湘莉間訂立有關黃枝柳出賣坐落台南市
○區○○段二０五等地號土地及其上建築物（即門牌號碼台南市
○區○○路二段二七九號）予王湘莉之買賣契約，猶教唆林文英
於八十二年十月六日上午十時十分，在台灣台南地方法院民事庭
審理中，供前具結，對於案情有重要關係之事項，虛偽證稱：買
賣契約書係「黃枝柳及甲○○在我受僱的青草代書事務所永華路
二段七二０號寫的，他們已寫好草約讓我寫就的，身分證字號都
已寫好了，簽名及手印都是他們自己蓋的」、「他們叫我寫的，
沒有透過老闆，契約上的簽名、手印都是在我面前蓋的，印好部
分是我們事務所的契約書」等語，致法院採信其證言，判決駁回
許重榮之訴等情，因而維持第一審法院論處抗告人偽證罪刑之判
決，駁回其於第二審之上訴，已詳敘其憑以認定之證據及理由，
並就抗告人否認犯罪所持辯解如何不足採信，加以指駁。復敘明
刑法第一百六十八條所謂於案情有重要關係之事項，係指該事項
之有無，足以影響於裁判之結果而言，以抽象的危險為已足，不
以結果之發生為必要，一有偽證行為，無論當事人是否因而受有
利或不利之判決結果，均不影響該罪之成立。抗告人漫就原確定
判決所為證據之取捨判斷，持相反評價，並為事實上之爭辯，據
以聲請再審，為無理由，因予裁定駁回。經核於法尚無違誤。按
刑事訴訟法第四百二十條第一項第六款所謂發現確實之新證據，
係指該項證據，事實審法院於判決前未經發現，不及調查斟酌，
至其後始行發現者而言。至法院另案判決所記載之事實及理由，
係就該具體案件，依調查證據結果所為之事實認定，及形成心證
之論敘，除有同條第二項所定情形外，判決本身並非新證據。抗
告人以本院九十五年度台上字第一八０四號民事判決記載之理由
為新證據，聲請再審，自非適法。抗告意旨仍執陳詞，任意指摘
原裁定違法，為無理由，應予駁回。
據上論結，應依刑事訴訟法第四百十二條，裁定如主文。
中　　華　　民　　國　九十六　年    一　  月  二十五　日
                      最高法院刑事第二庭
                          審判長法官  紀　俊　乾
                                法官  黃　正　興
                                法官  陳　東　誥
                                法官  石　木　欽
                                法官  李　伯　道
      本件正本證明與原本無異
                                      書  記  官
中　　華　　民　　國　九十六　年　　一　　月　二十九　日
                                                    V
